臺灣高雄地方法院民事裁定
109年度消債清字第156號

聲  請  人  吳美紅  
0000000000000000

0000000000000000

0000000000000000

代  理  人  薛政宏律師

上列當事人因消費者債務清理事件聲請清算，本院裁定如下：
    主  文
聲請人吳美紅自中華民國一○九年十二月十七日下午四時起開始
清算程序。
命司法事務官進行本件清算程序。
    理  由
一、按債務人不能清償債務或有不能清償之虞者，得依本條例所
    定更生或清算程序，清理其債務；法院開始清算程序之裁定
    ，應載明其年、月、日、時，並即時發生效力；法院開始更
    生或清算程序後，得命司法事務官進行更生或清算程序，必
    要時得選任律師、會計師或其他適當之自然人或法人1人為
    監督人或管理人，消費者債務清理條例（下稱消債條例）第
    3條、第80條前段、第83條第1項、第16條第1項分別定有明
    文。
二、聲請意旨略以：伊有不能清償債務情事，前依消債條例規定
    ，向本院聲請調解債務清償方案，惟調解不成立。伊又未經
    法院裁定開始更生程序或許可和解或宣告破產，爰聲請清算
    等語。
三、經查：
  ㈠聲請人前於民國109年4月22日提出債權人清冊，向本院聲請
    調解債務清償方案，經本院109年度司消債調字第232號受理
    ，於109年5月25日調解不成立，聲請人於同日以言詞聲請清
    算等情，業經本院依職權調閱上開調解卷宗核閱無訛。
  ㈡聲請人於106年度至108年度均無申報所得，名下無財產，有
    國泰人壽保單解約金新臺幣（下同）152,379元；又聲請人
    罹重度持續發作性氣喘，病症發作時會有呼吸困難、喘氣、
    咳嗽現象，無法從事正常工作，其稱107年5月起迄今均無業
    ，賴長子黃浩洋、長女黃莞茹每月各給付5,000元扶養費維
    持生活，如有不足，再由子女負擔，前於109年4月28日領取
    勞保老年給付1,489,145元，適原租屋處之房東不再續租，
    乃以領取之老年給付作為頭期款，由長子黃浩洋貸款購屋供
    聲請人及家屬居住，現未領取任何補助等情，有財政部高雄
    國稅局106年至108年綜合所得稅各類所得資料清單及財產歸
    屬資料清單【本院109年度司消債調字第232號卷（下稱調卷
    ）第9至11頁、本案卷第18頁】、財產及收入狀況說明書（
    本案卷第70頁）、債權人清冊（本案卷第34頁）、戶籍謄本
    （調卷第13頁）、勞工保險被保險人投保資料表（本案卷第
    68頁）、個人商業保險查詢結果表（調卷第14頁）、財團法
    人金融聯合徵信中心前置協商專用債權人清冊（調卷第6至7
    頁）、信用報告（調卷第8頁）、社會補助查詢表（本案卷
    第157至158頁）、高雄市政府都市發展局函（本案卷第134
    頁）、存簿（本案卷第20至21頁）、勞動部勞動力發展署高
    屏澎東分署函（本案卷第36頁）、勞動部勞工保險局函（本
    案卷第35頁）、義大大昌醫院診斷證明書（調卷第23頁）、
    義大大昌醫院函（本案卷第66頁）、本院109年11月19日調
    查筆錄（本案卷第164頁）、聲請人現住地之土地及建物登
    記謄本暨異動索引（本案卷第71至72頁、第131至133頁）、
    不動產買賣契約書（本案卷第73至75頁）、黃浩洋之存簿暨
    存款歷史對帳單（本案卷第76頁、第113至129頁）、國泰人
    壽保險股份有限公司函（本案卷第37至38頁）等附卷可參。
    依聲請人上述工作、收入情形，聲請人僅有子女每月給付之
    扶養費共10,000元（計算式：5,000×2＝10,000），可供運用
    。
  ㈢關於聲請人個人日常必要支出部分，聲請人雖主張每月支出1
    5,264元（聲請人稱107年5月至109年3月之房屋租金15,000
    元及黃浩洋購屋後每月房貸均由黃浩洋負擔，爰扣除此部分
    支出）乙情，並提出租賃契約書（本案卷第110至112頁）、
    黃浩洋之存簿暨存款歷史對帳單（本案卷第76頁、第113至1
    29頁）在卷可稽。按債務人必要生活費用，以最近一年衛生
    福利部或直轄市政府所公告當地區每人每月最低生活費一點
    二倍定之，清債條例第64條之2第1項定有明文。109年度衛
    福部社會司所公告高雄市最低生活費為13,099元，1.2倍為1
    5,719元，又聲請人陳稱房屋費用均由黃浩洋負擔，客觀上
    無房屋費用支出，故於計算聲請人個人每月必要生活費時，
    即應自前開已包括聲請人居住費用在內之每月最低生活費用
    中，扣除相當於房租支出所佔比例（大約為24.36％）。依此
    計算結果，聲請人每月之必要生活費應以11,890元為準【計
    算式：15,719－（15,719×24.36%）＝11,890】，逾此範圍難
    認必要。
  ㈣綜上所述，聲請人每月有扶養費收入10,000元，扣除必要生
    活費11,890元後，已無剩餘，而其債務以國泰人壽保單解約
    金152,379元抵償後，仍有5,417,555元（見調卷第38至77頁
    、第82頁，包括：國泰世華銀行、花旗銀行、遠東銀行、台
    新銀行、中國信託銀行、普羅米斯顧問股份有限公司、鈺富
    資產管理有限公司、萬榮行銷股份有限公司、長鑫資產管理
    股份有限公司、良京實業股份有限公司、新光行銷股份有限
    公司、滙誠第一資產管理股份有限公司，計算式：5,569,93
    4－152,379＝5,417,555），縱其有勞保老年給付1,489,145元
    （若非開立專戶受領，係得強制執行之標的），亦不足以清
    償，堪認聲請人確有不能清償債務之情事。從而，聲請人向
    本院聲請清算，應予准許，並命司法事務官進行本件清算程
    序。
四、依消債條例第11條第1 項、第83條第1 項、第16條第1 項，
    裁定如主文。
中　　華　　民　　國　　109 　年　　12　　月　　17　　日
              　　民事庭  　　法　官　陳宛榆
以上正本係照原本作成。
本裁定不得抗告。
中　　華　　民　　國　　109 　年　　12　　月　　17　　日
  　                          書  記  官　何福添